【裁判字號】    85,台非,73
【裁判日期】    850321
【裁判案由】    詐欺
【裁判全文】
最高法院刑事判決                                  八十五年度台非字第七三號
    上訴人  最高法院檢察署檢察總長
    被  告  甲○○
右上訴人因被告詐欺案件，對於台灣高等法院中華民國八十四年十二月八日第二審確
定判決（八十四年度上易字第五二三○號，起訴案號：台灣板橋地方法院檢察署八十
三年度偵字第二○二九九號），認為違法，提起非常上訴，本院判決如左：
    主  文
上訴駁回。
    理  由
非常上訴理由稱：「按應於審判期日調查之證據而未予調查者，其判決當然為違背法
令，刑事訴訟法第三百七十九條第十款定有明文，又法院因發見真實之必要，應依職
權調查證據，同法第一百六十三條亦定有明文。原判決認定被告甲○○意圖為自己不
法之所有，於民國八十二年十二月二十七日上午十一時四十分許，打電話向賴武湘詐
稱借新台幣（下同）十萬元，逾數日即還等語，並於同日中午十二時許，利用不知情
之日月快遞公司員工陳志宏前往取款，使賴武湘陷於錯誤而交付十萬元，迨至賴武湘
催促其還款時，其竟謊稱未向賴武湘借款，因依詐欺罪論處被告有期徒刑四月，乃以
上開事實，業據告訴人賴武湘指訴綦詳，並經證人陳志宏證述屬實，且有送貨單二紙
及收據一紙附卷可稽（見偵查卷第二十二頁、第十三頁），且送貨單上寄件人上「馬
」字之簽名與偵查卷八十三年十二月十六日筆錄上被告簽名之「馬」字，運筆方式、
筆跡確屬相同等為理由，惟本件被告是否構成詐欺既遂罪，應以被告是否收到該十萬
元借款為斷，證人陳志宏雖稱其有將十萬元交付被告，並使其在送貨單上簽字，然被
告始終否認貸借該十萬元，亦否認在送貨單上簽名，而陳志宏乃本件借款之利害關係
人，其所為不利被告之證言，原不宜盡信，被告究有無收取該十萬元，自應以送貨單
上之簽字是否被告所有為斷，乃原審未將該簽字送請專業機構鑑定，且該送貨單上之
馬字與被告在偵訊筆錄上之簽名，其運筆方式及形狀均不相同，原審謂兩者運筆方式
及筆跡均屬相同云云，亦與卷證不符，原判決應有應調查之證據未調查及證據理由矛
盾之違法，案經確定，且於被告不利，爰依刑事訴訟法第四百四十一條、第四百四十
三條提起非常上訴，以資糾正。」等語。
本院按非常上訴審，應以原判決所確認之事實為基礎，以判斷其適用法律有無違誤，
如非常上訴理由係對卷內同一證據資料之證明力，持與原判決相異之評價，而徒憑己
見漫指原判決認定事實不當，進而指為違法，即係對事實審法院證據取捨裁量權行使
之當否所為之任意指摘，自與非常上訴係以統一法令適用之本旨有違。原確定判決依
憑告訴人賴武湘迭次之指訴，證人陳志宏之供證，及送貨單上「馬」字之簽名與被告
偵查中筆錄上之簽名，筆跡相同，認定被告詐欺罪刑，已詳認定犯罪事實之依據及
憑以認定之理由，對於被告否認犯罪，不予採信，亦於判決理由內詳予指駁，核其證
據之取捨及事實之認定並不違反經驗法則與論理法則，於法無違。告訴人既已迭稱被
告確實打電話向其借款，證人陳志宏為快遞公司職員，與雙方均不相識，其依被告之
託向告訴人取款，並已立具為證，原判決採信其證言，以佐證告訴人之指訴，自與證
據法則符合。另筆跡之辨別，非一定須送鑑定機關鑑定，原審依肉眼之比對判斷，認
定送貨單上之簽章為被告筆跡，難謂不合，非常上訴意旨就此與確定判決持相異之評
價，徒憑己見任意指摘，與統一法令適用之本旨有違，難認有理由，應予駁回。
據上論結，應依刑事訴訟法第四百四十六條，判決如主文。
中      華      民      國    八十五    年      三      月    二十一    日
                              最高法院刑事第九庭
                                  審判長法官  謝  家  鶴
                                        法官  羅  一  宇
                                        法官  吳  昭  瑩
                                        法官  花  滿  堂
                                        法官  陳  世  淙
      右正本證明與原本無異
                                              書  記  官
中      華      民      國    八十五    年      三      月    二十七    日


司法院資訊處製作；財團法人民間司法改革基金會備份。
